【裁判字號】    92,重上更(二),160
【裁判日期】    921231
【裁判案由】    毒品危害防制條例
【裁判全文】
臺灣高等法院臺中分院刑事判決        九十二年度重上更（二）字第一六號
    上  訴  人  臺灣彰化地方法院檢察署檢察官
    上  訴  人
    即  被  告  甲○○
    選任辯護人  熊賢祺律師
右上訴人因被告違反毒品危害防制條例案件，不服臺灣彰化地方法院中華民國八十八
年七月二十七日第一審判決（八十七年度訴字第五三號，起訴案號：八十六年度偵字
第一○五七三號），提起上訴，判決後經最高法院第二次發回更審，本院判決如左：
    主      文
原判決關於連續販賣毒品部分撤銷。
甲○○販賣毒品未遂，處有期徒刑年捌月。
海洛因粉末（共淨重參點零貳公克）沒收銷燬之；塑膠袋個、000000000
號行動電話壹支均沒收。
    事      實
一、緣有丙○○因施用毒品案件，經羈押於臺灣雲林看守所，雲林縣警察局斗南分局
    警員於八十六年十一月二十五日借提訊以毒品來源，丙○○稱係向甲○○購買，
    並向警員表示可配合誘出甲○○供警員偵辦，遂由丙○○以呼叫方式呼叫至甲○
    ○號碼0000000000代號五四○○呼叫器與甲○○聯繫，經甲○○以呼
    叫回電顯示甲○○的000000000號行動電話號碼，丙○○遂打黃嘉琪0
    00000000號電話，向甲○○表示要購買新臺幣（下同）五千元毒品海洛
    因，甲○○應允之，並要丙○○至彰化縣再打該支行動電話給渠，警方遂載丙○
    ○至彰化縣某處公共電話，再打上該000000000號行動電話號碼與甲○
    ○聯絡，雙方談妥在彰化交流道往巿區明星保齡球館門口交易海洛因，迄是日下
    午二時許，甲○○果依約乘坐綠色自小客車，並攜帶其前自不詳途逕取得之塑膠
    袋裝海洛因粉末三小包（粉末共計淨重三．○二公克）赴約，經警埋伏當場查獲
    ，並扣得上該塑膠袋裝海洛因。
二、案經雲林縣警察局斗南分局報請臺灣雲林地方法院檢察署呈請臺灣高等法院檢察
    署核轉臺灣彰化地方法院檢察署檢察官偵查起訴，暨臺灣彰化地方法院檢察署移
    送併案審理。
    理      由
一、訊據上訴人即被告甲○○固不諱言於八十六年十一月二十五日，在明星保齡球館
    前為警查獲，扣得塑膠袋裝海洛因粉末三小包情事，惟矢口否認有何販賣毒品海
    洛因犯行，辯稱丙○○前曾拿海洛因給伊男友，案發當天伊只是要返還海洛因予
    丙○○，並非販賣云云。辯護人為被告辯護稱：被告警訊之自白，係遭刑求所致
    。被告並無販賣海洛因給丙○○的意圖與行為，其所為至多該當無償轉讓海洛因
    。丙○○稱警察要伊找一個人出來，沒有說到錢的事，足認被告並無販賣海洛因
    給丙○○云云，惟查：
（一）被告已於警訊供述「（你為何會在彰化交流道明星保齡球館前為警查獲﹖）因
      丙○○打我的行動電話要向我購買海洛因毒品，所以才約在明星保齡球館前進
      行買賣，而被警查獲。」、「（你所使用的行動電話及呼叫器號碼為何。）我
      的行動電話是000000000，呼叫器0000000000」。
（二）本案係證人丙○○因涉嫌煙毒案件經羈押於臺灣雲林看守所，經雲林縣警察局
      斗南分局警員借提偵訊，丙○○向警方表示前向被告購買毒品，願配合警方聯
      絡被告，是由丙○○打被告呼叫器（號碼0000－000000、代號五四
      ○○），留下丙○○所有呼叫器號碼0000000000，被告再回電留其
      行動電話號碼000000000，丙○○打該支000000000號行動
      電話向黃嘉琪稱要購買海洛因五千元，被告回話說現有貨，叫丙○○至彰化縣
      再打右記行動電話給渠，電話掛斷後，警方載丙○○至彰化縣某處公共電話，
      丙○○再打上該行動電話給被告，約好在彰化交流道往巿區一家明星保齡球館
      門口交易海洛因，於該地等了一會兒，被告即乘坐一部綠色自小客車前來赴約
      交易海洛因，經警埋伏當場查獲被告，並在被告身上起出白色粉末三小包、分
      裝用之塑膠袋九個等物，丙○○亦當場指認被告即販賣海洛因予伊之「阿琪」
      ，此有警訊筆錄可稽。
（三）被告辯稱因其男友曾向丙○○要過海洛因，案發當天伊只是要交還海洛因予丙
      ○○，並非販賣云云。惟被告於辯護律師在場狀況下，在八十七年二月二十日
      、同年四月二十八日原審法院訊問時供稱：交給伊毒品之人綽號叫「阿山」，
      伊欠「阿山」三萬元，是伊幫「阿山」送貨等語（見原審卷一第二十、五一頁
      ），被告於本審所稱交還毒品辯詞與伊於原審法院自由意志狀況下供詞明顯不
      符，而販賣毒品牽涉重刑，此為常人共識，辯護律師更係明知，被告遭查獲日
      如僅係要「交還」毒品，逕可直接言明，豈竟會於原審供述因積欠他人金錢，
      而為他人送貨情事，經本院前審訊問證人楊家俊，楊家俊亦證述並非伊交待被
      告拿毒品給丙○○（見本院更一審卷第八六頁）；是被告所述僅係交還毒品云
      云顯與事實不符。
（四）被告辯稱伊於警局制作筆錄時曾遭警員刑求，同案經查獲之司機乙○○在警局
      有聽到被告哭聲云云，經查證人乙○○於本審固證稱伊於警局應訊時，好像有
      聽到被告在哭，哭了一下子，然亦證述未聽到有打人的聲音，有本審訊問筆錄
      可參，哭泣原因諸多，於警局哭泣或係為搏取同情，或係感於運氣不佳，竟遭
      查獲而哭泣，本未可遽認係遭刑求，證人即制作被告警訊筆錄警員丁○○經本
      審囑託訊問，亦堅決表示並未對被告施以脅迫、詐欺或以其他不正當之方法取
      供，有訊問筆錄可參，況本審由被告僅因丙○○以電話聯絡，即不辭辛苦僱車
      赴約欲交付毒品，及前揭丙○○關於配合警員查緝毒品而約出被告之證述，再
      參酌被告上述「送貨」供述，已至可確認被告前揭理由（一）部分之警訊供述
      合乎真實，無從遽以被告於警局或曾哭泣即予免責。
（五）證人丙○○於本院前審證稱海洛因是被告送伊的，不用錢，在本審稱警員僅要
      伊找一個吸食毒品的人出來云云（見本院上訴卷第一一一頁、更一審卷第一０
      五頁等），所述與被告前揭交還毒品說法已顯不符，海洛因係量少價昂之物，
      更經政府嚴格查禁，被告與丙○○非親非故，豈可能無端自彰化縣伸港鄉僱車
      趕至彰化市贈與毒品（詳本審卷第三十四頁被告供述），如警員僅係要丙○○
      找一個吸毒之人，被告又豈如此輕易即為丙○○誘出，丙○○上該證述自係事
      後護之詞，無可採信。
（六）扣案白色粉末三包，經送鑑定結果，均係海洛因，淨重三．○二公克，此有法
      務部調查局鑑定通知書附卷可稽（見原審卷一第一六一頁）。
（七）而販賣毒品乃違法行為，非可公然為之，且因毒品並無公定價格，每次買賣之
      數量、價格，常隨買賣雙方交情深淺、需求量多寡、來源是否充裕、對行情之
      認知、可能之風險、毒品之品質、純度等因素而異其標準。從而販毒之利得，
      一般除被告坦承犯行外，委難得知實情。本件被告全盤否認販賣海洛因，更不
      供述利得，又無法查知被告原取得海洛因之確實重量、純度及價格，是無從精
      確算知被告將扣案海洛因以五千元代價賣予丙○○可獲利潤數額，然我國政府
      一再宣示反毒決心，施用、販賣毒品均屬違法行為，此為國人共識，不論是前
      之肅清煙毒條例或現行毒品危害防制條例對吸毒、販毒行為均設刑罰明文，持
      有毒品者自會儘量隱諱其行為，避免毒品曝光遭查獲，實無無端攜出毒品之理
      ，被告與丙○○非親非故，竟僅因丙○○電話聯絡，即甘冒遭警臨檢查獲之危
      險，不辭辛苦及車資，遠自彰化縣伸港鄉僱車趕至彰化市欲將海洛因賣予丙○
      ○，謂無牟利意圖，何人能信，其具販賣毒品牟利意圖實至灼然。
    綜上所述，被告有販賣毒品海洛因，惟因遭警員查獲而未遂之事證明確，犯行至
    可認定。
二、查被告販賣海洛因之行為後，毒品危害防制條例業於八十七年五月二十日公布，
    並於同年月二十二日生效，以之與行為時之肅清煙毒條例相比較結果，以修正前
    之肅清煙毒條例規定較有利於被告，依刑法第二條第一項但書規定，自應適用肅
    清煙毒條例處斷。核被告所為，係犯肅清煙毒條例第六條、第五條第一項之販賣
    毒品未遂罪。被告持有毒品海洛因之行為，為販賣之行為吸收，不另論罪。本件
    警員因查緝毒品，而由丙○○向被告表示欲購買毒品，然事實上丙○○並無實際
    購毒之真意，但被告既有販毒之故意，且向丙○○表示要價金五千元，並攜帶毒
    品赴約定地點，即已著手實施販毒之行為；惟買受人原無買受毒品之意思，係虛
    與被告買賣毒品，以求人贓俱獲，故形式上雙方縱已約定交付毒品及價金，然事
    實上二人不能真正完成買賣毒品之行為，被告亦經警埋伏當場查獲，而不能完成
    其販毒行為，是屬未遂（參酌最高法院八十五年度第四次刑庭總會決議），公訴
    意旨認被告係犯販賣毒品既遂罪，尚有未洽（惟罪名相同，是毋庸引用刑事訴訟
    法第三百條變更罪名），被告著手本案犯行，惟因障礙未遂，爰依刑法第二十六
    條前段規定減輕其刑，查被告為一己之私，罔顧毒品對國家社會之危害，竟販賣
    毒品海洛因，本無可寬宥，惟念被告僅於八十六年十一月二十五日販賣毒品一次
    ，是時年甫滿十八歲，應係年輕識淺一時失慮觸法，又未及交付毒品即經警查獲
    ，尚未造成實害，倘處以法定最低度之刑，猶嫌過重，其犯罪情狀並非全無可憫
    ，應依刑法第五十九條規定，酌予減輕其刑。
三、原審對於被告販賣毒品海洛因部分為科刑之判決，固非無見。惟查被告僅有於八
    十六年十一月二十五日販賣毒品海洛因一次予丙○○而未遂之犯行，就公訴意旨
    所載於同年八、九月間，亦併有販賣海洛因予丙○○部分事證尚有不足（詳後述
    ），原審法院認被告併有該部分犯行而論以連續販賣毒品罪尚有未洽，檢察官上
    訴意旨，指摘原審判決就併案審理部分未以連續犯論處（詳後述），及被告上訴
    意旨執持前詞，否認販賣毒品海洛因，指摘原判決此部分不當，雖均無理由，惟
    原審判決此部分既有上開可議之處，即屬無可維持，應由本院將原判決關於販賣
    毒品海洛因部分撤銷改判。爰審酌被告年紀尚輕，為圖私利，販賣毒品，危害社
    會秩序及他人身體健康至鉅暨其目的、手段、犯後態度等一切情狀，於依刑法第
    五十九條規定減輕其刑之刑度範圍內，量處如主文第二項所示之刑示懲。
四、扣案之海洛因（共淨重三‧○二公克）為毒品，應依肅清煙毒條例第十二條前段
    規定宣告沒收銷燬。裝海洛因之塑膠袋三個，為被告所有供犯販賣毒品罪所用之
    物；應依肅清煙毒條例第十三條第一項規定宣告沒收。000000000號行
    動電話一支固未扣案，然被告利用此行動電話與丙○○聯繫販毒，是亦屬犯販賣
    毒品罪所用之物；亦應依肅清煙毒條例第十三條第一項規定宣告沒收。而丙○○
    固呼叫至被告之0000000000代號五四○○號呼叫器與被告取得聯繫，
    然被告利用此呼叫器回電告知丙○○000000000號行動電話號碼時並不
    知丙○○欲購買毒品，係丙○○嗣後打000000000號行動電話始與被告
    談及購買毒品事，是本案被告並未利用呼叫器販毒，就呼叫器部分不宣告沒收，
    另扣案塑膠分裝袋九個、注射針筒一支、削尖吸管二支及玻璃管二支等物，並無
    確切事證證明與被告販毒有關，亦非違禁物，爰不予沒收，併此說明。
五、公訴意旨另以被告除於八十六年十一月二十五日欲販賣毒品予丙○○而經警查獲
    外，前於八十六年八、九月間，亦併有販賣海洛因予丙○○牟利犯行，然查證人
    丙○○於警訊固證稱八十六年九月起向被告買海洛因二至三次，每包約五千元（
    見警訊卷第四頁）；八十八年六月十七日原審法院調查時證稱：八十六年八、九
    月間有向被告買過海洛因二、三次。當天要買海洛因五千元（見原審卷二第三九
    頁）。於八十九年五月十八日本院更審前亦證稱：八十六年八、九月間，有向被
    告拿海洛因三次，沒拿錢（見本院上訴卷第一一一頁），然毒品種類繁多，現行
    毒品防制條例就毒品即分四級管制，應不乏有與海洛因具有相同扺癮效果之毒品
    或藥品者，丙○○縱曾指述於八十六年八、九月間向被告購買海洛因，惟就購得
    之物是否確係海洛因一節，即無任何積極確切事證以憑，被告於警訊固亦供述曾
    於八十六年八、九月間，販賣三次海洛因予丙○○，然亦供述毒品來自外號「阿
    三」之人（詳警卷第五、六頁），毒品既來自他人，亦難認被告就八十六年八、
    九月間販賣交付之物是否屬海洛因一節即必無誤認之虞，本案並無事證證明八十
    六年八、九月間被告販賣予丙○○之物必係海洛因，此部分犯罪核屬不能證明，
    惟依公訴意旨，被告此部分犯行與前揭成罪部分犯行具有連續犯之裁判上一罪關
    係，本審判不可分原則，爰不另為無罪諭知。
六、臺灣彰化地方法院檢察署檢察官以八十七年度偵字第一○六四○號及八十八年度
    偵字第八一一九號移送原審法院及本院前審併案意旨略以：被告於八十七年十一
    月十九日十九時四十分，在彰化縣鹿港鎮○○路○段一○八號，經警查獲其意圖
    販賣而持有之海洛因三包（毛重四．九公克）、殘留海洛因塑膠袋三個、塑膠空
    袋四個、摻海洛因用葡萄糖二包、玻璃吸食器一支、販毒所得五千元，因認被告
    又涉有毒品危害防制條例第五條之意圖販賣而持有第一級毒品罪嫌云云（詳原審
    法院及本院八十八年上訴字第二００四號判決意旨及各該移送函、上訴書，惟就
    此部分檢察署並未再函文移送本審併辦）。經查被告因施用毒品案件，曾在臺灣
    臺中女子戒治所施以強制戒治（現已戒治完畢），有該所函文一紙可稽，足認被
    告確曾有施用毒品行為，且縱有販賣海洛因犯行，然亦可能另持有部分為供自己
    施用之海洛因，則被告前辯稱此部分扣案毒品係供伊自己施用一節，衡情並無不
    可採信之理，既無事證證明與本案有裁判上一罪關係，本院無從併辦之，檢察官
    上訴意旨稱此部分應予併辦云云，並無理由，應予駁回。
七、據上論斷，應依刑事訴訟法第三百六十九條第一項前段、第三百六十四條、第二
    百九十九條第一項前段，肅清煙毒條例第六條、第五條第一項、第十二條前段、
    第十三條第一項，刑法第十一條前段、第二條第一項但書、第二十六條前段、第
    五十九條，判決如主文。
本案經檢察官戊○○到庭執行職務。
中      華      民      國      九十二   年     十二      月   三十一   日
                                    臺灣高等法院臺中分院刑事第五庭
                                          審判長法  官  袁  從  楨
                                                法  官  胡  森  田
                         法  官  姚  勳  昌
右正本證明與原本無異。
如不服本判決應於收受送達後十日內向本院提出上訴書狀，其未敘述上訴之理由者並
得於提起上訴後十日內向本院補提理由書（均須按他造當事人之人數附繕本）。
                                                書記官  洪  麗  華
中      華      民      國      九十三   年       一      月     二     日
                                                                        Ｉ


司法院資訊處製作；財團法人民間司法改革基金會備份。
